臺灣高雄地方法院刑事判決　　　　　　　95年度訴字第3479號
公　訴　人　臺灣高雄地方法院檢察署檢察官
被　　　告　丁○○
 　　　　　　　　　 國民
指定辯護人　本院公設辯護人丙○○
上列被告因偽造文書等案件，經檢察官提起公訴（95年度偵字第
14685 號，本院判決如下：
    主  文
丁○○共同意圖供行使之用，而偽造有價證券，處有期徒刑參年
陸月，附表一所示之物及附表二所示偽造之署名、印文均沒收。
    事  實
一、丁○○與真實姓名年籍均不詳自稱「曾正義」之成年男子共
    同基於意圖供行使之用偽造有價證券、意圖為自己不法之所
    有及偽造印章、文書進而行使偽造文書之概括犯意聯絡，(一)
    先係未經羅益偉同意或授權，由丁○○冒名「羅益偉」名義
    ，於91年3 月8 日偽造如附表3 所示「羅益偉」之署名，進
    而偽造如附表3 所示之私文書，連同「曾正義」不詳原因取
    得而交付之羅益偉國民身分證、中華民國軍人身分證影本，
    向台新國際商業銀行位於高雄市詳址不知之某分行（下稱台
    新銀行）提出申請現金卡以行使之，足以生損害於台新銀行
    對上開現金卡持卡人資料管理之正確性及羅益偉，並使台新
    銀行因丁○○以羅益偉名義申請現金卡之方式施用詐術，而
    誤認係羅益偉本人申請現金卡，而於91年3 月8 日核發交付
    如附表1 編號3 之現金卡1 張予丁○○，丁○○因而向台新
    銀行詐取現金卡1 張得手。丁○○與「曾正義」復共同承前
    為自己不法所有意圖之概括犯意，連續於附表4 所示時間，
    持偽冒羅益偉名義所取得之上開現金卡，經由如附表4 所示
    銀行設置之自動櫃員提款機向各該銀行詐取預借現金或轉帳
    之不正方法，由提款機之自動付款設備詐得如附表4 所示預
    借或轉帳金額之款項；(二)再由丁○○冒名「羅益偉」名義，
    於91年4 月24日偽造如附表5 所示「羅益偉」之署名，進而
    偽造如附表5 所示之私文書或有價證券，並持「曾正義」於
    不詳時間委由不知情之不詳姓名、年籍之人所偽刻之「羅益
    偉」印章蓋用如附表5 所示之印文，連同「曾正義」不詳原
    因取得而交付之羅益偉國民身分證、中華民國軍人身分證影
    本，向高雄區中小企業銀行民族分行（位於高雄市○○路，
    詳址不知，下稱高雄企銀）提出申請貸款以行使之，足以生
    損害於高雄企銀對貸款審核之正確性及羅益偉，並使高雄企
    銀因丁○○以羅益偉名義申請貸款之方式施用詐術，而誤認
    係羅益偉本人申請貸款，於91年4 月24日核撥新臺幣（下同
    ）30萬元交付丁○○，丁○○因而向高雄企銀詐取30萬元。
    嗣因台新銀行及高雄企銀寄發催繳單向羅益偉追討前揭借款
    ，羅益偉察覺有異，經與台新銀行聯絡，始悉上情。
二、案經台新銀行告訴臺灣高雄地方法院檢察署檢察官偵查起訴
    。
    理  由
一、上開事實，業據被告丁○○於偵查及審理時坦承不諱（見他
    字卷第17頁、本院卷第17、41、61至62頁），核與證人即被
    害人羅益偉於偵查中（見他字卷第17頁）、證人即概括承受
    高雄企銀之玉山商業銀行員工鍾偉彰、證人即台新銀行員工
    乙○○於審理時證述之情節大致相符（見本院卷第54至57頁
    ），復有台新銀行You Be申請書、台新國際商業銀行You Be
    信用貸款約定書、You Be之金融卡及密碼單領用證明、高雄
    企銀消費者貸款申請及調查審核表、切結書、授權書、太平
    洋產物保險股份有限公司消費者貸款信用保險要保書、本票
    、預借現金交易明細表、行政院金融監督管理委員會93年8
    月26日金管銀（六）字第0936000422號函、You Be歷史交易
    查詢各1 件、羅益偉國民身分證、中華民國軍人身分證影本
    各2 張可證（見他字卷第3 至6 、24至31頁、本院卷第36、
    67 至70 頁），足認被告自白與事實相符，從而本件事證明
    確，被告犯行可堪認定。
二、被告行為後，刑法業於94年2 月2 日經總統以華總一義字第
    09 400014901號令修正公布，並於95年7 月1 日施行，刑法
    施行法第1 條之1 亦於95年6 月14日經總統以華總一義字第
    0950008 5181號令公布施行，參酌最高法院95年5 月23日刑
    事庭第8 次會議決議，修正後刑法第2 條第1 項之規定，係
    規範行為後法律變更所生新舊法律比較適用之準據法，於修
    正後刑法施行後，應適用修正後刑法第2 條第1 項之規定，
    為「從舊從輕」之比較。另於比較時應就罪刑有關之共犯、
    未遂犯、想像競合犯、牽連犯、連續犯、結合犯，以及累犯
    加重、自首減輕暨其他法定加減原因（如身分加減）與加減
    比例等一切情形，本於統一性及整體性原則，綜其全部罪刑
    之結果而為比較。本院審酌：
  (一)被告行為後，刑法第28條共犯之規定，業於94年1 月7 日修
    正，同年2 月2 日公布，並於95年7 月1 日施行。因該條新
    舊規定將「實施」二字改為「實行」，而排除陰謀及預備階
    段之適用。本案被告業已著手實行且既遂，是不論依修正前
    之刑法第28條或修正後之同法第28條之規定，均構成共同正
    犯，應逕依修正前刑法第28條，論以共同正犯。
  (二)修正後刑法第56條規定，業已刪除連續犯之規定。故連續數
    行為而犯同一罪名，依修正前刑法第56條規定，應以一罪論
    ，但得加重其刑；而依修正後規定，則已無連續犯可資適用
    ，即應將各次犯行以數罪併合處罰。是以適用修正前關於連
    續犯之規定，自係較為有利。
  (三)修正後刑法第33條第5 款規定「罰金：新臺幣1 千元以上，
    以百元計算之。」與修正前刑法第33條第5 款規定「罰金：
    1 元以上。」不同，經比較新舊法結果，以被告行為時之舊
    法較為有利於被告。
  (四)刑法第55條牽連犯之規定，業於94年2 月2 日修正刪除，並
    於95年7 月1 日施行。是於新法修正施行後，被告之數犯罪
    行為，即須分論併罰。此刪除雖非犯罪構成要件之變更，但
    顯已影響行為人刑罰之法律效果，自屬法律有變更，依新法
    第2條 第1 項規定，比較新、舊法結果，仍應適用較有利於
    被告之行為時法律即舊法論以牽連犯。
  (五)經綜其全部罪刑之結果而為比較，以修正前刑法有利於被告
    ，應一體適用修正前刑法之規定。
三、核被告丁○○所為，係犯刑法第201 條第1 項之意圖供行使
    之用，而偽造有價證券罪、第339 條第1 項之詐欺取財罪、
    第33 9條之2 第1 項利用自動付款設備詐欺罪、第217 條之
    偽造印章罪、第216 條、第210 條之行使偽造私文書罪。被
    告利用不知情之第三人偽造羅益偉印章，為間接正犯；被告
    與「曾正義」間，就上開犯行，有犯意聯絡、行為分擔，均
    應論以共同正犯。按偽造有價證券而復持以行使，其行使行
    為吸收於偽造行為之中，祇應論以偽造罪（最高法24年上字
    第458 號、31年上字第88號判例意旨參照）。被告偽造署名
    、印文之部分行為，均係上開偽造私文書、偽造有價證券之
    部分行為，均不另論罪；又被告偽造私文書後復持以行使，
    其偽造之低度行為，為行使之高度行為所吸收，亦不另論罪
    。被告偽造有價證券後復持以行使，其行使之輕度行為，已
    為偽造有價證券之重度行為所吸收，亦不另論罪。又被告上
    開偽造如附表3 及附表5 編號1 至4 所示偽造私文書之行為
    ，時間甚為緊接，故按一般社會健全觀念，各該行為（即附
    表3 之偽造私文書行為及附表5 編號1 至4 之偽造私文書犯
    行）之獨立性極為薄弱，尚難以強行分開，從而在刑法評價
    上，自應分別認屬包括一罪之接續犯，較為合理（最高法院
    86年臺上字第3295號判例意旨參照）。另被告先後多次行使
    偽造私文書、詐欺取財及利用自動付款設備詐欺犯行，時間
    均緊接，手法均相同，觸犯均係構成要件相同之罪名，顯均
    係基於概括犯意反覆實施者，應分別依修正前刑法第56條之
    連續犯規定，從一情節重者，各論以連續行使偽造私文書、
    連續詐欺取財及連續利用自動付款設備詐欺一罪，並均加重
    其刑。又檢察官就被告行使偽造之「You Be之金融卡及密碼
    單領用證明」私文書誤載為「證明書」，應予更正；另檢察
    官就被告行使偽造之「切結書」、「授權書」、「太平洋產
    物保險股份有限公司消費者貸款信用保險要保書」等私文書
    之犯行，雖均未據起訴，惟與業經起訴偽造高雄企銀消費者
    貸款申請及調查審核表私文書犯行，既有接續犯之實質上一
    罪關係，自為起訴效力所及，本院自得併予審理。被告前開
    所犯意圖供行使之用而偽造有價證券罪、連續行使偽造私文
    書罪、連續詐欺取財及連續利用自動付款設備詐欺數罪間，
    有方法、目的之牽連關係，均應依修正前刑法第55條後段之
    規定，從一重依意圖供行使之用而偽造有價證券罪論處。爰
    審酌被告正值青年，卻不思以正當途徑賺取所得，冒用他人
    名義，詐取財物，且所為足生損害於被害人羅益偉之信用、
    名譽及社會金融秩序，誠屬不該。惟念其於本院審理中，業
    能全然坦承犯行，頗具悔意，犯後態度尚佳，已與告訴人台
    新銀行調解成立，同意返還尚欠餘款5 萬餘元，另已清償被
    害人高雄企銀15萬元，除據證人鍾偉彰、乙○○證述明確外
    （見本院卷第55、57頁），亦有調解筆錄1 份可參（見本院
    卷第75頁）及犯罪手段等一切情狀，爰量處如主文所示之刑
    。
四、另按行為人用以詐欺取財之偽造、變造等書類，既已交付予
    被害人收受，則該物非屬行為人所有，除偽造書類上偽造之
    印文、署押，應依刑法第219 條予以沒收外，依同法第38條
    第3 項之規定，即不得再對各該書類諭知沒收（最高法院43
    年臺上字第747 號判例意旨參照）。經查：如附表1 編號1
    所示之偽造本票1 紙，依刑法第205 條規定，不問屬於犯人
    與否，宣告沒收之（因本票已經宣告沒收，故本票上偽造之
    「羅益偉」署名1 枚、印文3 枚，不另為沒收之諭知）；附
    表1 編號2 之偽造印章1 顆，被告雖供稱已交還「曾正義」
    ，然無證據證明已滅失，依刑法第219 條規定，不問屬於犯
    人與否，宣告沒收之；附表1 編號3 現金卡1 張，為被告犯
    本件詐欺取財犯行所得之物，屬被告所有，雖被告供稱係交
    付「曾正義」使用，然既既未移轉其所有權與「曾正義」，
    且無證據證明已滅失，依刑法第38條第1 項第3 款規定沒收
    ；又如附表2 所示偽造之「羅益偉」簽名、印文等署押，不
    問屬於犯人與否，均應依刑法第219 條之規定予以沒收；至
    羅益偉之國民身分證及中華民國軍人身分證影本，雖係供被
    告為本件詐欺取財犯行所用之物，然已由被告交付台新銀行
    及高雄企銀，而附於上開銀行現金卡或貸款申請資料內，已
    非屬被告所有之物，爰不諭知沒收。
五、又辯護人雖請求本院依刑法第59條酌減被告之刑。惟按刑法
    第59條之酌量減輕其刑，必須犯罪另有特殊之原因與環境等
    等，在客觀上足以引起一般同情，認為即予宣告法定低度刑
    期尤嫌過重者，始有其適用（最高法院45年臺上字第1165號
    判例意旨參照）。是為此項裁量減刑時，必須就被告全部犯
    罪情狀予以審酌在客觀上是否有足以引起社會上一般人之同
    情，而可憫恕之情形，始稱適法。經查：被告年富力盛，竟
    捨正途不為，冒用他人名義偽造有價證券，進而行使，並施
    用詐術、詐取他人財物，復冒用他人名義，偽造私文書並加
    以行使，且以所詐得之現金卡續行詐取財物，其破壞社會金
    融秩序及被害人羅益偉之信用、名譽甚鉅，並使告訴人台新
    銀行、被害人高雄企銀分別受有8 萬餘元、30萬元之損失。
    又被告尚欠高雄企銀15萬元未清償，雖與台新銀行調解成立
    ，同意支付5 萬餘元，然尚未履行等情，已據證人鍾偉彰、
    乙○○證述綦詳（見本院卷第55、57頁）。衡情被告並無何
    等足以引起一般同情之客觀情狀而應予以憫恕之情事存在，
    爰不依刑法第59條酌減其刑，附此敘明。
據上論斷，應依刑事訴訟法第299 條第1 項前段，刑法第2 條第
1 項前段、第201 條第1 項、第205 條、第216 條、第210 條、
第217 條、第219 條、第339 條第1 項、第339 條之2 第1 項，
修正前刑法第28條、第56條、第55條，刑法施行法第1 條之1 ，
判決如主文。
本案經檢察官甲○○到庭執行職務。
中　　華　　民　　國　　96　　年　 　4　　月　　11  　日
                  刑事第十三庭審判長法　官  高思大
                                    法  官  葉啟洲
                                    法  官  方錦源
以上正本證明與原本無異。
如不服本判決，應於判決送達後10日內，向本院提出上訴狀。
                                    書記官  鄧思辰
中　　華　　民　　國　　96　　年　　 4　　月　　11  　日
附表1：沒收之物
┌──┬───────────────────┬───────────┐
│編號│沒收之物                              │沒收之依據            │
├──┼───────────────────┼───────────┤
│ 1  │偽造之發票日91年4月24日，發票人羅益偉 │刑法第205條           │
│    │，票面金額新台幣30萬元之本票壹張。    │                      │
├──┼───────────────────┼───────────┤
│ 2  │偽造之「羅益偉」印章壹枚。            │刑法第219條           │
├──┼───────────────────┼───────────┤
│ 3  │以羅益偉名義取得之現金卡壹張          │刑法第38條第1項第3款  │
└──┴───────────────────┴───────────┘
附表2：沒收之署名、印文
┌──┬───────────────────┬───────────┐
│編號│沒收之署名、印文                      │沒收之依據            │
├──┼───────────────────┼───────────┤
│ 1  │「台新銀行You Be申請書」申請人親筆正楷│刑法第219條           │
│    │中文簽名欄上偽造之「羅益偉」署名貳枚  │                      │
├──┼───────────────────┼───────────┤
│ 2  │「台新國際商業銀行 You Be信用貸款約定 │刑法第219條           │
│    │書」立約人欄上偽造之「羅益偉」署名壹枚│                      │
├──┼───────────────────┼───────────┤
│ 3  │「You Be之金融卡及密碼單領用證明」立書│刑法第219條           │
│    │人暨領取人欄上偽造之「羅益偉」署名壹枚│                      │
├──┼───────────────────┼───────────┤
│ 4  │「高雄企銀消費者貸款申請及調查審核表」│刑法第219條           │
│    │申請人欄上偽造之「羅益偉」署名壹枚、印│                      │
│    │文壹枚                                │                      │
├──┼───────────────────┼───────────┤
│ 5  │「切結書」立切結書人欄上偽造之「羅益偉│刑法第219條           │
│    │」署名壹枚、印文參枚                  │                      │
├──┼───────────────────┼───────────┤
│ 6  │「授權書」立授權書人欄上偽造之「羅益偉│刑法第219條           │
│    │」署名壹枚、印文貳枚                  │                      │
├──┼───────────────────┼───────────┤
│ 7  │「太平洋產物保險股份有限公司消費者貸款│刑法第219條           │
│    │信用保險要保書」要保人（借款人）簽章欄│                      │
│    │上偽造之「羅益偉」署名壹枚、印文壹枚  │                      │
└──┴───────────────────┴───────────┘
附表3：丁○○冒用「羅益偉」名義申請現金卡所涉之偽造文書
       及署名
┌──┬──────────────┬────────────────┐
│編號│偽造之文書                  │  偽造之署名                    │
├──┼──────────────┼────────────────┤
│1   │台新銀行You Be申請書        │簽名欄上偽造「羅益偉」署名2枚   │
├──┼──────────────┼────────────────┤
│2   │台新國際商業銀行You Be信用貸│立約人欄上偽造「羅益偉」署名1枚 │
│    │款約定書                    │                                │
├──┼──────────────┼────────────────┤
│3   │You Be之金融卡及密碼單領用證│立書人暨領取人欄上偽造「羅益偉」│
│    │明                          │署名1枚                         │
└──┴──────────────┴────────────────┘
附表4：現金卡預借現金明細
┌──┬───────┬─────────┬───────┬─────┐
│編號│時間          │自動櫃員機所屬銀行│金額（新台幣）│備註      │
├──┼───────┼─────────┼───────┼─────┤
│ 1  │91年3月8日    │臺灣銀行          │5,000元       │轉帳      │
├──┼───────┼─────────┼───────┼─────┤
│ 2  │91年3月8日    │臺灣銀行          │20,000元      │提款      │
├──┼───────┼─────────┼───────┼─────┤
│ 3  │91年3月8日    │高雄企銀          │30,000元      │轉帳      │
├──┼───────┼─────────┼───────┼─────┤
│ 4  │91年3月8日    │高雄企銀          │15,000元      │提款      │
├──┼───────┼─────────┼───────┼─────┤
│ 5  │91年3月22日   │高雄企銀          │4,873元       │轉帳      │
├──┼───────┼─────────┼───────┼─────┤
│ 6  │91年4月10日   │誠泰銀行          │3,000元       │提款      │
├──┼───────┼─────────┼───────┼─────┤
│ 7  │91年4月11日   │臺灣銀行          │571元         │轉帳      │
├──┼───────┼─────────┼───────┼─────┤
│ 8  │91年5月13日   │中興銀行          │2,500元       │提款      │
├──┼───────┼─────────┼───────┼─────┤
│ 9  │91年5月14日   │臺灣銀行          │35元          │轉帳      │
├──┼───────┼─────────┼───────┼─────┤
│    │              │合計              │80,979元      │          │
└──┴───────┴─────────┴───────┴─────┘
附表5：丁○○冒用「羅益偉」名義申請貸款所涉之偽造文書、
       有價證券、署名及印文
┌──┬──────────────┬────────────────┐
│編號│偽造之文書或有價證券        │偽造署名、印文                  │
├──┼──────────────┼────────────────┤
│ 1  │高雄企銀消費者貸款申請及調查│申請人欄上偽造「羅益偉」署名、印│
│    │審核表                      │文各1枚                         │
├──┼──────────────┼────────────────┤
│ 2  │切結書                      │立切結書人欄上偽造「羅益偉」署名│
│    │                            │1枚、印文3枚                    │
├──┼──────────────┼────────────────┤
│ 3  │授權書                      │立授權書書人欄上偽造「羅益偉」署│
│    │                            │名1枚、印文2枚                  │
├──┼──────────────┼────────────────┤
│ 4  │太平洋產物保險股份有限公司消│要保人（借款人）欄上偽造「羅益偉│
│    │費者貸款信用保險要保書      │」署名、印文各1枚               │
├──┼──────────────┼────────────────┤
│ 5  │本票                        │發票人欄上偽造「羅益偉」署名1枚 │
│    │                            │、印文3枚                       │
└──┴──────────────┴────────────────┘
附錄本案所犯法條：
刑法第201 條第1 項
意圖供行使之用，而偽造、變造公債票、公司股票或其他有價證
券者，處3 年以上10年以下有期徒刑，得併科3000元以下罰金。
刑法第216條
行使第210 條至第215 條之文書者，依偽造、變造文書或登載不
實事項或使登載不實事項之規定處斷。
刑法第210 條
偽造、變造私文書，足以生損害於公眾或他人者，處5 年以下有
期徒刑。
刑法第339 條第1 項
意圖為自己或第三人不法之所有，以詐術使人將本人或第三人之
物交付者，處5 年以下有期徒刑、拘役或科或併科1000元以下罰
金。
刑法第339條之2第1項
意圖為自己或第三人不法之所有，以不正方法由自動付款設備取
得他人之物者，處3年以下有期徒刑、拘役或1萬元以下罰金。
